臺灣高等法院高雄分院刑事判決
111年度上訴字第9號
上  訴  人  
即  被  告  林裕峰



上列上訴人因偽造文書等案件，不服臺灣高雄地方法院110年度
審訴字第441號，中華民國110年10月21日第一審判決（起訴案號
：臺灣高雄地方檢察署110年度偵字第12008號），提起上訴，本
院判決如下：
    主  文
上訴駁回。
    事實及理由
壹、程序事項：
    修正後刑事訴訟法第348條第3項規定，已於民國110年6月16
    日公布，同年月18日生效施行。而本案是於111年1月5日才
    繫屬本院，並非刑事訴訟法施行法第7之13條所規定仍適用
    修正前規定之案件，故應適用修正後刑事訴訟法第348條第3
    項之規定，先予說明。又修正後刑事訴訟法第348條第3項規
    定：「上訴得明示僅就判決之刑、沒收或保安處分一部為之
    」，其立法理由指出：「為尊重當事人設定攻防之範圍，並
    減輕上訴審審理之負擔，容許上訴權人僅針對刑、沒收或保
    安處分一部提起上訴，其未表明上訴之認定犯罪事實部分，
    則不在第二審之審判範圍。如為數罪併罰之案件，亦得僅針
    對各罪之刑、沒收、保安處分或對併罰所定之應執行刑、沒
    收、保安處分，提起上訴，其效力不及於原審所認定之各犯
    罪事實，此部分犯罪事實不在上訴審審查範圍」。故依據現
    行法律的規定，科刑事項已可不隨同其犯罪事實而單獨成為
    上訴之標的，且於上訴人明示僅就科刑事項上訴時，第二審
    法院即不再就原審法院所認定之犯罪事實為審查，而應以原
    審法院所認定之犯罪事實，作為論認原審量刑妥適與否的判
    斷基礎。本件上訴人即被告林裕峰於本院準備程序及審判程
    序中，均已明示只對原審之科刑事項提起上訴，至於對原審
    判決所認定之犯罪事實、罪名事項，則均未表示不服，自不
    在其上訴範圍（見本院卷第58、97、98頁）。依據前述說明
    ，本院僅就原審判決量刑妥適與否進行審理，至於原審判決
    其他部分，則非本院審查範圍，先予指明。
貳、本案據以審查量刑妥適與否之原審所認定之犯罪事實、所犯
    罪名：
一、犯罪事實：
　　林裕峰明知臺灣高雄地方法院因疫情關係已停止不動產拍賣
    ，竟意圖為自己不法之所有，基於詐欺、行使偽造公文書之
    接續犯意，利用591法拍屋「案號109年雄金職卯370號之高
    雄市○鎮區○○路0巷0號（3層樓）」（下稱本標案）為標的，
    先於民國110年5月17日，以通訊軟體LINE傳送本標案資料予
    張成甫參考，佯稱僅需出資新臺幣（下同）30至40萬元，可
    獲利34萬元云云，致張成甫陷於錯誤，於同年5月18日18時3
    0分許，在嘉義市○區○○路000號，交付面額34萬元支票予林
    裕峰，林裕峰則在不詳時、地，以不詳方式偽刻「書記官郭
    碧珠」印章2枚、「司法事務官劉大偉」印章1枚、經手人「
    劉南榮」印章1枚、主辦會計「洪依婷」印章1枚，持以偽造
    「臺灣高雄地方法院收款通知」、「臺灣高雄地方法院收據
    」之公文書，於同年5月19日19時17分許，將之拍照後以LIN
    E傳送上開通知書予張成甫，用以證明其已支付投標款取信
    張成甫而行使之；續於同年5月26日以LINE傳訊予張成甫，
    佯稱：本標案需要再投資34萬元云云，於同年5月27日11時2
    0分許，將之拍照後以LINE傳送上開收據予張成甫，用以證
    明其已支付尾款取信張成甫而行使之。嗣張成甫察覺有異，
    打電話至臺灣高雄地方法院詢問，告知本標案因疫情於同年
    5月19日停拍，始知受騙，報警處理而查獲上情。
二、所犯罪名：
　㈠被告所為，係犯刑法第216 條、第211 條之行使偽造公文書
    罪，及刑法第339 條第1 項之詐欺取財罪。被告偽造印章後
    進而偽造印文均為偽造公文書之部分行為，又其偽造公文書
    後復持以行使，其偽造之低度行為應為行使之高度行為所吸
    收，均不另論罪。
  ㈡被告先後2 次以投資本標案向告訴人詐取財物之行為，係基
　　於同一犯意，於密切接近之時地實施，侵害同一之法益之複
　　次行為，各行為之獨立性均極為薄弱，依一般社會健全觀念
　　，在時間差距上，難以強行分開，則在刑法評價上，應視為
　　數個舉動之接續施行，合為包括之一行為予以評價，較為合
　　理，屬接續犯，應論以一罪。
  ㈢被告行使偽造公文書向告訴人詐取財物，係一行為觸犯數罪
　　名，為想像競合犯，應依刑法第55條前段規定，從一法定刑
　　較重之刑法第216 條、第211 條之行使偽造公文書罪論處。
參、上訴論斷的理由：
一、被告上訴意旨以：「我對於刑責沒有太大反對，主要是家人
    希望我上訴，家人希望可以判輕一點，我本身可以接受這個
    刑責。」、「家人希望判輕一點。」云云，指摘原判決量刑
    不當。　　
二、惟查：原審以被告不思以正當途徑獲取財物，竟偽造法院公
    文書，利用告訴人對於公務機關公正形象之信賴詐取金錢，
    侵害告訴人之財產法益，使告訴人蒙受財產損失，所為實有
    不該，惟念其犯後坦承犯行，態度尚可，兼衡被告之素行、
    本件犯罪之手段、情節、所生危害、智識程度、家庭生活、
    經濟狀況等一切具體情狀，量處有期徒刑1年4月，尚屬妥適
    。被告於原審審理中雖已經與告訴人成立調解，其內容為「
    相對人（即被告林裕峰）願給付聲請人（張成甫）新臺幣三
    十四萬元及自110年5月20日至清償日止，按年利率百分之五
    計算之利息。」，惟迄今均未履行其調解內容，此為被告所
    自承（本院卷第60、100、101頁），態度難認良好。且行使
    偽造公文書罪之法定刑為1年以上，7年以下有期徒刑。原審
    僅量處有期徒刑1年4月，僅較法定最低刑略高。況與責任對
    應之刑罰，並非唯一之定點，而係具有寬嚴界限之一定區間
    ，在責任範圍內具均衡對應關係之刑罰（最高法院108年台
    上字第7328號判決參照），原審上開所量處之刑，既均在罪
    責區間內，縱再審酌亦無再為微調之餘地。綜上所述，原判
    決所為量刑並無不當，被告上訴意旨請求從輕量刑為無理由
    ，應予駁回。
據上論結，應依刑事訴訟法第368 條，判決如主文。　
本案經檢察官盧葆清提起公訴，檢察官高碧霞到庭執行職務。
中　　華　　民　　國　　111 　 年　　4 　　月　　6　　日
                   刑事第四庭    審判長法  官  黃建榮
                                       法  官  陳君杰
                                       法  官  任森銓
以上正本證明與原本無異。
如不服本判決應於收受本判決後20日內向本院提出上訴書狀，其
未敘述上訴理由者，並得於提起上訴後20日內向本院補提理由書
狀（均須按他造當事人之人數附繕本）「切勿逕送上級法院」。
中　　華　　民　　國　　111 　年　　4 　　月　　6 　　日
　　　　　　　　　　　　　　　　　　　書記官  謝佳育
附錄本判決論罪科刑法條：
刑法第211條
偽造、變造公文書，足以生損害於公眾或他人者，處1 年以上7
年以下有期徒刑。
刑法第216條（行使偽造變造或登載不實之文書罪）
行使第210 條至第215 條之文書者，依偽造、變造文書或登載不
實事項或使登載不實事項之規定處斷。
刑法第339條第1項
意圖為自己或第三人不法之所有，以詐術使人將本人或第三人之
物交付者，處5 年以下有期徒刑、拘役或科或併科50萬元以下罰
金。